臺灣宜蘭地方法院刑事判決　　　　　　　　　　　　　九十一年度易字第二八號
　　公　訴　人　臺灣宜蘭地方法院檢察署檢察官
　　被　　　告　乙○○
　　選任辯護人　楊長庚
右列被告因詐欺案件，經檢察官提起公訴（八十九年度偵緝字第二０二號），本院判
決如左：
    主  文
乙○○連續意圖為自己不法之所有，以詐術使人將本人之物交付，處有期徒刑伍月。
如易科罰金，以佰元折算壹日。
    事  實
一、乙○○前於民國八十八年間因詐欺案件，經本院判處有期徒刑二月，緩刑二年確
    定後，竟不知悛悔，復於緩刑期間，基於意圖為自己不法所有之概括犯意，先後
    於：
  (一)八十九年一月十三日，明知其本身並無足夠之存款、穩定工作及經濟來源，竟向
    丁○企業股份有限公司（下稱丁○公司）之交車經銷商錦瑋股份有限公司，佯稱
    願以動產擔保附條件買賣之交易方式，購買標的物車牌號碼Ｕ七—五一二六號標
    緻二０六車型之自用小客車，而使丁○公司陷於錯誤而與之簽訂動產擔保附條件
買賣分期付款契約書，約定買受人乙○○為動產擔保交易債務人，分期付款總價
    金為新臺幣（下同）七十八萬四千七百五十二元，頭期款十八萬元，餘款六十萬
    四千七百五十二元分四十八期給付，每月一期，每期付款一萬二千五百九十九元
    ，標的物存放地點為宜蘭縣宜蘭市○○路三之五號。在價金未付清之前，標的物
    所有權仍屬於出賣人丁○公司所有，買受人乙○○僅得依約占有使用，不得任意
    遷移或為其他處分。乙○○並於簽約當日隨即交付頭期款十八萬元之方式，致使
    丁○公司不疑有他而將前開自用小客車交付乙○○使用。嗣因乙○○自同年二月
    間起即不再依約支付分期價款，更將標的物遷移至其位於宜蘭縣羅東鎮○○路一
    ００號居處使用，經丁○公司追索無著後，始悉上情。
  (二)乙○○明知其自八十九年五月五日後，在大興證券股份有限公司（下稱大興證券
    ）開立之股票帳戶內已無任何持股，竟承前為自己不法所有意圖，於八十九年五
    月下旬，向其先前就讀宜蘭商職之同學丙○○佯稱：其欲將手中股票賣出，但因
    欠缺手續費五萬元等語，向丙○○施用詐術要求匯款五萬元至其帳戶內，俟其出
    售手中持股後旋即償還。丙○○不疑有他而陷於錯誤，而將五萬元悉數匯入乙○○帳戶內，使乙○○再度遂其得財行為。惟丙○○至同年六月後均不見乙○○有
    何還款舉動，即去電聯絡乙○○並相約於同年六月六日上午在宜蘭市○○路四十
    九號一樓麥當勞速食店見面，然乙○○竟又再度承前為自己不法所有之意圖，向
    丙○○施用詐術訛稱：需影印丙○○提款卡銀行帳戶帳號後匯款與丙○○等語，
    使丙○○陷於錯誤而交付其所有之彰化銀行宜蘭分行帳號四二０二五—四０一九
    八—０００號帳戶之提款卡，並告知該提款卡之密碼。乙○○於取得提款卡及密
    碼後，再以前往便利商店影印提款卡之手段，外出將其所有之彰化銀行宜蘭分行
    提款卡與丙○○所有之前開提款卡相互調包，且於折返時以其所有之提款卡冒充
    丙○○先前交予影印之提款卡而交還丙○○。隨後乙○○旋至宜蘭縣羅東鎮華僑
    銀行羅東分行設置之自動提款機，以輸入丙○○所告知之密碼之不正方法，使該
    自動付款設備陷於錯誤而於同日十時十二分及十四分許，跨行提領丙○○右揭帳
    戶內之現金二萬五千元及五千元，致生損害於丙○○。嗣丙○○因使用乙○○所
    調包之乙○○所有前開提款而無法進入後，經向彰化銀行查詢方悉上情。
  (三)八十九年七月間，乙○○自行捏造一名為林家偉，現任職：姓名林家偉，現任職
    宜蘭縣宜蘭市○○路十九巷五弄四十三號富展通訊實業處經理之相關資料，至宜
    蘭縣羅東鎮委託不知情之人印製名片後，再於宜蘭市街頭張貼徵人廣告，使亟欲
    求職之甲○○誤信為真，旋於八十九年七月十九日依廣告內容所載之電話與乙○○聯繫，乙○○即對之訛稱：其因在公司內負責人事業務，故可雇用甲○○進入
    公司擔任文書處理之相關工作等語，而於同日中午與之相約在宜蘭市○○路肯德
    基速食店見面。雙方碰面後乙○○即交付先前自行印製之富展通訊實業處經理林
    家偉之虛擬名片，使甲○○不疑有他後，再向甲○○謊稱：為公司日後薪資轉帳
    之便利，需甲○○協助處理轉帳事宜等語，要求同赴土地銀行宜蘭分行設置之自
    動提款機前辦理薪資轉帳手續，並在甲○○將其宜蘭縣宜蘭市信用合作社０三四
    九二—一—０帳號提款卡插入提款機並輸入密碼後，由乙○○接手將甲○○上開
    帳戶內之一萬八千元跨行轉帳匯入乙○○所有之銀行存款帳戶。嗣乙○○復佯稱
    數日後即可至其公司上班，期間應保持行動電甲○○狀態，俾利公司會計人員與
    之聯繫等語，解除甲○○之疑慮。然甲○○仍感有異，而於十數分鐘後查詢其存
    款餘額，方發現已遭乙○○盜領一萬八千元。
二、案經丁○公司告訴暨宜蘭縣警察局宜蘭分局報告臺灣宜蘭地方法院檢察署檢察官
    偵查起訴。
    理  由
一、訊據被告固不否認於右開時地向丁○公司以動產擔保附條件買賣之方式購買車牌
    號碼Ｕ七—五一二六號標緻二０六車型之自用小客車一部，及支付頭期款十八萬
    元後即無再予支付分期款項，並將標的物遷離約定存放處所等情不諱，惟矢口否
    認有何詐欺犯行，辯稱：當時有工作，存款內亦有十餘萬元，並非無能力分期支
    付購車價款等語。然查，被告購車前係在花蓮擔任便利商店店員，月薪一萬五千
    元左右，但在購車並返回宜蘭後即無工作。又其帳戶內所有之二十二萬餘元，在
    支付頭期款十八萬元後僅剩三、四萬元之事實，業據其分別於偵審中到庭坦承綦
    詳。從而，衡諸被告於購車時之經濟能力、薪資收入及工作穩定度等客觀事實，
    參酌其購車後旋即將標的物遷離約定存放處所及從未支付分期車款之行為，顯可
    認定其於購車時已明知自己並無能力支付各期車款，而隱匿其無資力之事實，使
    告訴人丁○公司誤信其具備按期付款之經濟能力，方與之簽訂動產擔保附條件買
    賣契約。職是之故，被告係施用詐術使丁○公司陷於錯誤而簽訂契約並交付車牌
    號碼Ｕ七—五一二六號自用小客車與被告使用等情，堪稱明確。此外，復有告訴
    代理人陳佳慧指訴各語，及附條件買賣合約、動產擔保交易附條件買賣設定登記
    申請書各一份附卷可按，被告此部分犯行業屬明確，應予依法論科。
二、右揭事實(二)、(三)，已據被告到庭供認屬實，核與被害人丙○○、甲○○指述情節
    相符一致，復有被害人丙○○彰化銀行上開帳戶活期儲蓄存款交易明細表、被告
    於大興證券有價證券買賣對帳單及宜蘭縣宜蘭市信用合作社八十九年十一月七日
    宜信字第一０六０號函檢附之甲○○活期儲蓄存款交易明細表等存卷，暨被告在
    華南銀行羅東分行提領丙○○存款時遭攝錄之錄影帶一捲扣案可佐。另被告虛構
    之「林家偉」姓名及「宜蘭市○○路十九巷五弄四十三號富展通訊實業」等姓名
    資料及處所，經查均屬虛構，此有宜蘭縣警察局宜蘭分局八十九年十一月二十四
    日宜警蘭刑字第一四一六三號函一紙在卷足憑，是被告前開事實(二)、(三)部分犯行
    ，事證明確，犯行堪予認
三、核被告乙○○所犯事實(一)部分，係犯刑法第三百三十九條第一項之詐欺取財罪。
    事實(二)部分，係犯刑法第三百三十九條第一項詐欺取財罪及同法第三百三十九條
    之二第一項利用自動付款設備詐欺罪。事實(三)部分，則係犯刑法第三百三十九條
    之二第一項利用自動付款設備詐欺罪。其先後所為之多次詐欺取財及利用自動付
    款設備詐欺等犯行，均為時間緊接，且分別觸犯構成要件相同之罪名，顯均係基
    於概括犯意為之，均應依刑法第五十六條連續犯之規定論以一罪，並加重其刑。
    而其所犯上開二罪間，則因具有方法、目的之牽連關係，應依刑法第五十五條牽
    連犯之規定，論以較重之連續詐欺取財之一罪。至公訴意旨認被告於事實(一)部分
    除犯刑法第三百三十九條第一項詐欺取財罪嫌外，復另涉動產擔保交易法第三十
    八條罪嫌部分，惟查被告本係基於為自己不法所有之意圖而施用詐術使告訴人丁○公司陷於錯誤始與被告簽訂動產擔保交易附條件買賣之契約且交付車牌號碼Ｕ
    七—五一二六號自用小客車予被告使用，是被告因財產犯罪後所得之財物，縱事
    後有無故遷移標的物存放處所等動產擔保交易法第三十八條規範之行為，應屬其
    因財產犯罪後針對犯罪所得之物實施之後續處分行為，僅依刑法第三百三十九條
    第一項詐欺取財罪處斷即為已足，尚難謂其另涉有違反動產擔保交易法第三十八
條之犯行。又公訴意旨認被告於事實(三)部分，係犯刑法第三百三十九條第一項詐
    欺取財罪嫌，然被告於事實(三)中，係以不實之虛構名片內容施用詐術訛騙被害人
    甲○○，使其自行插入提款卡並輸入密碼後，方於提款機上利用被害人陷於錯誤
    之際，以自動付款設備設定之轉帳功能將被害人甲○○帳戶內之一萬八千元轉帳
    匯入自己所有之銀行帳戶內，故其所為並非普通施用詐欺得取財物之詐欺取財罪
    ，而係以不正方法由自動付款設備取得他人之物之利用自動付款設備詐欺罪甚明
    。公訴意旨前開論罪過程，均容有誤會，併此敘明。次按，被告乙○○犯罪後，
    刑法第四十一條第一項業於九十年一月十日公布，同年一月十二日施行，修正為
    「犯最重本刑為五年以下有期徒刑以下之罪，而受六個月以下有期徒刑或拘役之
    宣告，因身體、教育、職業、家庭之關係或其他正當事由，執行顯有困難者，得
    以一元以上三元以下折算一日，易科罰金。但確定因不執行所宣告之刑，難收矯
    正之效，或難以維持法秩序者，不在此限。」是被告犯罪後因法律有所變更，經
    比較新舊法，應以修正後之刑法第四十一條第一項較有利於被告，自應適用新法
    之規定。末查，被告前於八十八年間因詐欺案件經本院判處有期徒刑二月，緩刑
    二年確定，有臺灣高等法院被告全國前案簡覆表及本院上開判決書在卷可考，是
    審酌其前因詐欺犯罪後，竟復於緩刑期內再對他人施用詐術匡騙財物，顯見並無
    悔意。又其對先後針對同學丙○○之信任及被害人甲○○亟欲謀職之機會，欺罔
    其等二人以遂其詐取財物之犯行，情節重大，實應重罰。惟念其犯後坦承主要犯
    行，到庭態度尚佳，及其素行、犯罪動機、目的、手段及造成社會整體侵害等一
    切情狀，爰酌情量處如主文所示之刑，並諭知易科罰金之折算標準，以示警懲。
據上論斷，應依刑事訴訟法第二百九十九條第一項前段，刑法第二條第一項前段、第
五十六條、第三百三十九條第一項、第三百三十九條之二第一項、第五十五條、第四
十一條第一項，罰金罰鍰提高標準條例第一條前段、第二條，判決如主文。
本案經檢察官魏廷勳到庭執行職務
中    華    民    國      九十一      年      五      月     二十八     日
                                  臺灣宜蘭地方法院刑事第二庭
                                          法  官  陳  嘉  年
右正本證明與原本無異。
如不服本判決，應於判決送達後十日內，向本院提出上訴狀。（應附繕本）
                                          書記官  詹  玉  惠
中    華    民    國      九十一      年      五      月     二十九     日
附錄本案論罪科刑法條全文
刑法第三百三十九條第一項
意圖為自己或第三人不法之所有，以詐術使人將本人或第三人之物交付者，處五年以
下有期徒刑、拘役或科或併科一千元以下罰金。
刑法第三百三十九條之二第一項
意圖為自己或第三人不法之所有，以不正方法由自動付款設備取得他人之物者，處三
年以下有期徒刑、拘役或一萬元以下罰金。
